臺灣高等法院刑事判決　　　　　　　　93年度上訴字第1747號
　　上　訴　人
　　即　被　告　壬○○
　　上　訴　人
　　即　被　告　甲○○
　　上　訴　人
　　即　被　告　庚○○
　　選任辯護人　蔡宏修律師
　　上　訴　人
　　即　被　告　子○○
　　上　訴　人
　　即　被　告　丑○○
　　前二人共同
　　選任辯護人　莊秀銘律師
　　　　　　　　甘義平律師
　　　　　　　　蕭俊龍律師
　　上　訴　人
　　即　被　告　辛○○
　　上　訴　人
　　即　被　告　己○○
右上訴人因懲治走私條例等案件，不服臺灣基隆地方法院九十一
年度訴字第二六一號，中華民國九十二年四月三十日第一審判決
（起訴案號：臺灣基隆地方法院檢察署九十一年度偵字第一一三
號），提起上訴，本院判決如左：
    主  文
原判決關於庚○○、甲○○、壬○○、辛○○、己○○、丑○○
及子○○部分均撤銷。
庚○○、甲○○共同私運管制物品進口逾公告數額，均累犯，各
處有期徒刑陸月，扣案如附表所示未稅煙拾參萬參仟零拾包均沒
收。
壬○○、辛○○、己○○共同私運管制物品進口逾公告數額，各
處有期徒刑伍月。扣案如附表所示未稅煙拾參萬參仟零拾包均沒
收。
子○○共同私運管制物品進口逾公告數額，處有期徒刑伍月，扣
案如附表所示未稅煙拾參萬參仟零拾包（詳如附表所示）均沒收
；又共同對於公務員依法執行職務時，施強暴，處有期徒刑拾月
。應執行有期徒刑壹年壹月，扣案如附表所示未稅煙拾參萬參仟
零拾包均沒收。
丑○○共同對於公務員依法執行職務時，施強暴，處有期徒刑柒
月，緩刑伍年。
    事  實
一、(一)庚○○因違反懲治走私條例案件，經台灣基隆地方法院於
    民國八十八年七月十六日，以八十八年度訴字第二六三號判
    處有期徒刑七月，於八十八年九月十七日入監執行，八十九
    年四月十三日縮刑期滿執行完畢；(二)甲○○因違反懲治走私
    條例案件，經臺灣宜蘭地方法院於八十五年三月十二日，以
    八十五年度訴字第三七號判處有期徒刑八月，緩刑三年；又
    因違反懲治走私條例案件，經臺灣士林地方法院於八十五年
    十二月二十六日，以八十五年度訴緝字第一一九號判處有期
    徒刑七月，於八十六年三月二十七日入監執行，八十六年十
    月十七日縮刑期滿執行完畢；再於緩刑期間內，因違反懲治
    走私條例案件，經台灣基隆地方法院於八十七年十一月十一
    日，以八十七年度訴字第三三八號判處有期徒刑八月，前揭
    緩刑並經撤銷，於八十七年八月二十七日再度入監執行，上
    開二罪刑期並接續執行，於八十八年七月二十九日假釋出監
    ，八十八年十二月二十四日假釋期滿未經撤銷假釋，以已執
    行論。
二、子○○為臺北縣金山鄉野柳港籍「裕發一一一號漁船」（登
    記名義人為子○○之妻蕭林美燕；下稱「裕發號漁船」）之
    實際營運人；庚○○為「裕發號漁船」之船長；壬○○為「
    裕發號漁船」之輪機長；辛○○、己○○及甲○○則均屬「
    裕發號漁船」之船員。詎其六人竟基於私運管制物品進口逾
    公告數額之犯意聯絡，推由庚○○、壬○○、辛○○、己○○、甲○○五人，於九十年十二月二十六日夜間八時十分許
    ，共同駕駛「裕發號漁船」，以捕撈漁貨為名，自臺北縣萬
    里鄉野柳安檢站報關出海；並於九十年十一月二十七日上午
    七時許，將「裕發號漁船」駛抵我國十二海浬外之東經一百
    二十度二十分、北緯二十四度五十五分附近海域（屬臨接區
    海域範圍），自某不詳籍船上，接駁得詳如附表所示之未稅
    煙十三萬三千零十包（起訴書誤繕為三千五百九十二條），
    完稅價格總計新臺幣（下同）二百三十七萬七千九百五十九
    元；並於九十年十二月二十九日凌晨四時許，共同駕駛「裕
    發號漁船」私運上開管制洋菸自野柳漁港報關入港，停泊於
    野柳漁港港西碼頭處。
三、當日上午七時許，由庚○○，以每趟三千五百元之代價，電
    請乙○○（經原審判處有期徒刑四月，上訴後撤回上訴確定
    ）駕車來載運前揭未稅煙。乃乙○○為圖小利，遂駕駛其於
    九十年十二月二十八日夜間九時二十三分許，向不知情之泰
    元汽車企業有限公司（下稱「泰元公司」）承租ＤＪ─二０
    二六號自小貨車；於九十年十二月二十九日上午九時許，駛
    抵野柳漁港港西碼頭處等候；庚○○見狀，隨即指揮壬○○
    、辛○○、己○○、甲○○等人將前揭裝載於「裕發號漁船
    」上之走私物品搬運上岸，並接駁至前揭ＤＪ─二０六二號
    自小貨車上。同日上午十時許，裝載完成假，李國城正準備
    駕駛ＤＪ─二０六二號自小貨車離開碼頭之際，為內政部警
    政署刑事警察局偵六隊、行政院海岸巡防署海岸巡防總局臺
    北機動查緝隊及基隆市警察局刑警隊等機關聯合當場查獲，
    而未完成運送前揭未稅煙之行為。
四、詎子○○見警方查緝，竟另萌妨害查緝人員執行查緝公務之
    故意，與蕭宏榮（已死亡；業經臺灣基隆地方法院檢察署檢
    察官為不起訴處分）、丑○○及其他三、四名不詳年籍成年
    式對在場執行職務之公務員施強暴行為，以阻擋查緝人員查
    緝走私公務之執行：
  (一)九十年十二月二十九日上午十時三十八分許，子○○見查緝
    人員張志文等駕駛ＤＹ─六七四０號返回港區，乃基於妨害
    張志文執行公務之故意，以駕駛Ｖ四─三三五九號自用小客
    車衝撞張志文之強暴方式，妨害張志文趨前攔截乙○○駕駛
    之上開ＤＪ─二０六二號自小貨車離開港區之勤務（傷害部
    分未據張志文告訴）。
  (二)子○○於上開衝撞行為之後，隨即將Ｖ四─三三五九號自小
    客車駛至港西路往野柳隧道之斜坡上，並將上開Ｖ四─三三
    五九號自小客車停放在因受阻於趙四方駕駛之Ｇ四─七三０
    ０號自小客車（趙四方係以平和之方式將車輛停放在前揭斜
    坡上，並未參與子○○行為，業經原審判決無罪確定）而無
    法駛入港西路之ＤＹ─七０八五號車後，以阻擋該車後退，
    再下車對蕭宏榮稱：「開車來撞，開車上來撞啦！」（臺語
    發音）；「警察也一樣啦！打給他死啦！」（臺語發音）等
    語。蕭宏榮見狀，與子○○旋基於妨害查緝人員執行公務，
    轉向朱自隆（已於九十二年四月二十六日死亡，原審為不受
    理判決確定）商借其所有且正停放在港西路上之Ｋ九─三三
    七三號之自小客車使用，朱自隆竟基於幫助意思，而應允，
    蕭宏榮即將該車駛往子○○所在位置（港西路往野柳隧道之
    斜坡上），途中遇查緝人員藍功榮，即以該車衝撞之強暴方
    式，阻止藍功榮進入港區，妨害藍功榮查緝公務之進行（傷
    害部分未據藍功榮告訴）；而後再以駕駛該車衝撞ＤＹ─七
    ０八五號車之強暴方式，來回三、四次接續撞擊ＤＹ─七０
    八五號車，妨害查緝人員查緝公務之進行。ＤＹ─七０八五
    號車因子○○將前揭Ｖ四─三三五九號自小客車停放於其後
    ，致無從後撤閃避蕭宏榮駕駛Ｋ九─三三七三號自小客車之
    撞擊行為，而受有車頭毀損之損害（毀損部分未據告訴）。
  (三)前述三、四名姓名年籍不詳之成年男子，見藍功榮已閃避蕭
    宏榮駕車衝撞，竟亦基於妨害公務之犯意聯絡，以徒手圍毆
    藍功榮之強暴方式，妨害藍功榮查緝公務之進行（傷害部分
    未據藍功榮告訴）。
  (四)蕭宏榮駕車衝撞後，見查緝人員王詔科（起訴書誤繕為王紹
    科）欲上前支援正被圍毆之藍功榮，旋與丑○○及前揭三、
    四名不詳姓名年籍之成年男子基於妨害王詔科執行查緝公務
    之犯意聯絡，共同以徒手毆打王紹科之強暴方式，阻止王詔
    科對藍功榮之支援行為，妨害王詔科查緝公務之進行（傷害
    部分未據王詔科告訴）。
  (五)嗣蕭宏榮於毆打王詔科之過程中，因王詔科之槍擊而身亡（
    王詔科涉嫌殺人、過失致死部分，現仍由臺灣基隆地方法院
    檢察署檢察官偵辦中），乃子○○竟於查緝人員查緝工作尚
    未完成之情形下，以徒手破壞ＤＹ─六七四０號車駕駛座側
    面玻璃之強暴方式，妨害查緝公務之進行，而該駕駛座側面
    玻璃亦全毀（毀損部分未據告訴）。
五、案經行政院海岸巡防署海岸巡防總局臺北機動查緝隊移送暨
    臺灣基隆地方法院檢察署檢察官自動檢舉偵查起訴。
    理  由
壹、違反懲治走私條例部分
一、訊據上訴人即被告庚○○、壬○○、辛○○、己○○、甲○○等人，就前揭私運未稅洋煙之犯行，除均以未稅私煙十三
    萬三千零十包係伊等在海上拾獲等語置辯外，餘均坦承不諱
    ；訊之被告子○○則矢口否認有何共同私運未稅煙，辯稱：
    「裕發號漁船」雖係登記在伊妻蕭林美燕之名下，然該艘漁
    船業已出租與被告庚○○等使用，是「裕發號漁船」上查獲
    有未稅洋煙之事實，自均與伊無關，豬肚文不是伊外號等語
    ，經查：
  1.本件經查獲之未稅煙計有十三萬三千零十包（廠牌、數量均
    詳如附表所示；在「漁發號漁船」上起獲九萬七千零九十包
    ，在車號ＤＪ─二０二六號自小貨車上起獲三萬五千九百二
    十包），完稅價格共計二百三十七萬七千九百五十九元等事
    實，分別有查獲違反臺灣省內煙酒專賣暫行條例案件扣押物
    品表、臺灣基隆地方法院辦理刑案電話查詢登記表、財政部
    基隆關稅局九十二年四月二十三日（九十二）關估緝字第０
    ０一二號函各乙紙在卷可佐，且為被告庚○○、壬○○、辛○○、己○○、甲○○等所不否認，從而，本件查扣之未稅
    洋煙顯已逾越行政院以七十九年度臺財字第六一八一號函公
    告之「懲治走私條例公告管制物品項目及其數額」丙項第一
    款之完稅價格不得超過十萬元之規定，而屬懲治走私條例第
    二條第一項所稱之「管制物品」無訛。
  2.本件未稅煙之接駁地點係位於「東經一百二十度二十分；北
    緯二十四度五十五分」之事實，業據被告庚○○於偵查中（
    見偵字第二八七號卷第十二頁）陳述明確；而該處在我國領
    海範圍外，亦有內政部九十一年三月六日臺內地字第０九一
    ００六七八七一號函暨海域圖乙件在卷（見偵字第一一三號
    卷第八一頁）。從而，被告庚○○、壬○○、辛○○、己○○、甲○○等五人，係自我國境外駕駛「裕發號漁船」載運
    前揭逾管制數額之未稅煙進入我國境內，堪予認定。
  3.至被告庚○○、壬○○、辛○○、己○○、甲○○辯稱：煙
    均係於海上拾獲等語，經查：
  (1)本次查獲之未稅煙，如前所述，數量為十三萬三千零十包；
    完稅價格高達二百三十七萬七千九百五十九元，衡諸常情，
    除有海難事件發生，否則被告庚○○等人所行經之海域，斷
    無憑空出現大量價值不菲之未稅煙之理！何況，觀諸扣案之
    未稅煙，其外觀及外包均查無破損或缺損，此有卷附之照片
    數幀可憑。然衡諸一般海上作業之常態，出海捕撈漁貨者所
    攜帶之工具，不外乎海釣漁具，果如被告庚○○等所稱係在
    海上拾獲，則其等以海釣工具勾撈掉落海中之未稅煙之際，
    其外包難免因而破損，而本件不問係以塑膠麻袋包裹者，抑
    係以紙箱裝載者，其外觀概查無缺損，由此情節勾稽以觀，
    益徵被告庚○○、壬○○、辛○○、己○○、甲○○等所稱
    係在海上拾得云云，有違事理，難予輕信。
  (2)證人即本件前往現場查緝走私之員警廖朝富於偵查中證稱：
    「．．．在船上我所看到的洋煙都是紙箱外面用黑色塑膠袋
    包裝，有一些是沒有防水袋，有一些是以不防水的麻布袋包
    裝，從外表看不像是有泡過水，若是有泡過水的，有些紙箱
    會濕掉，裝貨的船艙木板也會有水漬，但當時均未發現，而
    且綁防水袋的麻繩泡過水會潮濕，但全無此跡像，且當天完
    全沒有漁貨」等語（偵字第一一三號卷第一六五頁），核其
    證述情節，確與卷附照片所示查獲未稅煙之狀況相符（原審
    卷二第二九至三四頁）。由此，益顯被告庚○○、壬○○、
    辛○○、己○○、甲○○等辯稱海上撿拾之說，不足採信。
  4.被告庚○○等於原審陳稱：本次出海之目的係在捕撈小卷乙
    節，於本院謂：有進出港登記簿，證人丙○○為証等語，然
    查，北部地區巡防局第二一岸巡大隊九十三年八月十六日北
    二一字第○九三R○五五五二四號函復本院稱：九十年十二
    月二十九日進出港登記簿已佚失等語（本院卷第一五九頁）
    ，是被告庚○○等所辯，已乏依據，而證人丙○○証稱：九
    十年十月三十日，曾上裕發漁船修理發電機，當時有聞到魚
    臭味，看到有人搬運帆布袋，沒注意看有無搬漁獲等語（本
    院卷第一三九至一四一頁），所言漁船有魚臭味，無非常識
    ，且証人並未注意有無搬運漁獲，是其所言，與待証事項無
    關聯性，不能據為有利被告等之證據。何況，被告庚○○自
    承：約農曆每月十九、二十日駕駛船舶出海，迄次月（農曆
    ）約初九、初十始行駕駛船舶返港，蓋此係為避免農曆十五
    前後，因滿月月華影響集魚效果等語（原審卷二第一四○頁
    ），而被告庚○○等本次係於九十年十二月二十六日（農曆
    十二）始行駕駛「裕發號漁船」報關出海，嗣旋於九十年十
    二月二十九日（農曆十五）返回野柳漁港等情，業據被告庚○○、壬○○、辛○○、甲○○、己○○等於警詢供述明確
    （偵字第二八七號卷第十二頁反面，第二十頁反面，第二八
    頁反面，第三五頁反面，第三九頁反面），且互核相符，並
    有漁船進出港申請書在卷可參（同上偵卷第五九頁），堪予
    採信，是其等本次出海，已然有違捕魚常情，是其等辯稱：
    是出海捕魚，途中撿獲私煙的等語，顯不可採。何況有關如
    何撿拾之情節，或稱：己○○，辛○○，甲○○用鐵鉤勾到
    船邊再拉上來等語（同上偵卷第十七頁反面），或稱：己○○與辛○○用手撈或竹竿勾等語（同上卷第四五頁），顯不
    相符，益顯撿拾之說，不可採信。至被告庚○○於本院改稱
    ：原審所說出海時間是小船，本件是大船，要充分利用船租
    ，每樣魚都捉等語（本院卷第一四五頁），然查：原審所問
    者即為其出海捕撈情形（原審卷二第一四頁），並未詢問大
    小船問題，是其於本院翻異前辭，顯係飾卸，不足採信。且
    被告庚○○於警詢稱：船上所有人輪流搬入密艙，入港前，
    我說這批私煙成功上岸，會好過年，大家都同意等語（偵字
    第二八七號卷第十八頁反面），其等犯意聯絡之情，躍然可
    見。
  5.被告子○○辯稱：豬肚文非伊外號，伊與本件走私無關乙節
    ，經查：
  被告庚○○及證人癸○○、丁○○（原名林婉如；綽號「芭
    樂」）於偵查中（偵字第一一三號卷第一五八、一五九頁）
    均稱：子○○外號是豬肚文等語（偵字第二八七號卷第十八
    頁，偵字第一一三號卷第一五八、一五九頁）；再者，警方
    因他案而依法實施監聽之過程中，曾於九十年十二月二十七
    日，側錄（電話未接通前）得情資「『豬肚文』的船星期六
    （即九十年十二月二十九日）上午要進港，要案外人李德川
    之子李建興及李榮凱等人到場幫忙搬私菸」等語，有內政部
    警政署刑事警察局九十一年四月十六日刑偵六（３）字第０
    九一００八六四三七號函及監聽譯文各乙紙在卷（偵字第一
    一三號卷第一一七頁；偵字第三二九號卷第一六六頁）可憑
    ；核與證人丁○○即前揭監聽過程中側錄情資之發話人於偵
    查時證稱：「．．．他們彼此談話談到內容是豬肚文的船星
    期六早上要回來，當時我是躺在床上休息聽到的．．．我知
    道他們的船是走私而非捕魚．．．」等語（詳上開偵查卷第
    一五八、一五九頁）。綜合上情，足認被告子○○所辯，與
    上開證據不符，不足採信。至證人癸○○於本院稱：不認識
    子○○，不知其外號等語（本院卷第一八二至一八三頁），
    然本院以其偵訊筆錄質問：筆錄有無記載錯誤？其迴避問題
    不稱有無錯誤，而答稱：我真的不認識他等語（本院卷第一
    八五頁），顯見其於本院所稱，係迴避與迴護，難予採信，
    不足採為有利被告子○○之證據。另被告庚○○以證人身分
    為被告子○○作証稱：不知道子○○外號豬肚文，偵訊筆錄
    可能有誤等語（本院卷第一四六頁），惟檢察官反詰：是否
    聽過豬肚文就是子○○？其先稱：在我面前，很少聽到。遲
    頓片刻，改稱：不知道等語（同上卷頁），迴護之情，躍然
    可見，足認其知悉子○○外號係豬肚文，其稱不是，顯係迴
    護，不足採信。另有關證人癸○○、丁○○於偵查中之證詞
    ，並無顯有不可信之情況，依刑事訴訟法第一百五十九條之
    一第二項規定，自得為證據，附此敘明。上開監聽資料，並
    無「顯有不可信之情況」，依刑事訴訟法第一百五十九之四
    第一款規定自得為證據，附此敘明。至辯護人辯稱：依經驗
    判斷，癸○○、丁○○為特種行業人員，受警方指使指至檢
    方作證，所言不可採等語，並無證據可佐，無非臆測，尚不
    足採。
  證人倪忠平、張志文於原審証稱：被告子○○與倪忠平曾有
    數面之緣。伊二人於九十年十二月二十九日上午九時五十分
    許，駕駛ＤＹ─六七四０號偵防車，共同前往野柳漁港範圍
    內巡查之際，被告子○○曾在無任何徵兆之情形下，趨前向
    倪忠平探詢渠等本次在港區內巡視之目的及動機；倪忠平以
    「弄錯了，沒什麼事」等語安撫，並旋張志文駕駛上開偵防
    車離開港區現場，然被告子○○竟再度致電倪忠平以言詞試
    探證人倪忠平等本次前往港區巡查之動機及目的等語（原審
    卷一第二七五頁，第二七九頁），且為被告子○○所不否認
    ，衡情，若被告子○○未參與本起走私犯行，則事不關己，
    何需屢屢查探證人倪忠平巡視港區之動機及目的？又恰巧伊
    所屬漁船走私時在場？若對走私事毫不知情，豈會以強暴方
    式妨害查緝人員緝私（詳如後述）？由此益足認被告子○○
    就本件被告庚○○等駕駛「裕發號漁船」出海接駁上開未稅
    煙乙節，確於事前知之，並與被告庚○○等有犯意聯絡。至
    辯護人辯稱：被告子○○打電話給倪忠平，僅是關切自家漁
    船，欲向倪某表示，如認該船有走私可去搜，此由將房屋出
    租與人，該屋如涉不法與以關心一般等語，惟查緝人員倪忠
    平第一次與被告子○○相遇時，並未指名其漁船有問題，則
    辯護人所指關切自家漁船乙節，顯無根據，不足採信。辯護
    人又辯稱：被告子○○是見其子與警方衝突，方駕車前往排
    解，與走私無關等語，惟所辯並無證據可佐，且與後述妨害
    公務部分之證據不符，不足採信。
  有關「裕發號漁船」之登記名義人為被告子○○之妻即蕭林
    美燕；案發時，該船係被告庚○○向蕭林美燕承租使用等事
    實，分據被告庚○○、子○○於偵查中及原審調查時；證人
    蕭林美燕於偵查中陳述在卷，且有漁船進出港申請書（船主
    簽章處為「蕭林美燕」）、漁船租賃契約書影本各乙紙在卷
    可參（偵字第二八七號卷第五十九、六十頁）。惟被告子○○有無參與本起走私犯行，與「裕發號漁船」出租予被告庚○○使用，及被告子○○究否為「裕發號漁船」之登記名義
    人乙節，尚無必然之關聯。從而，此部分證據尚不能據為有
    利被告子○○之證據。
綜上所述，足認被告庚○○、壬○○、許慶松、己○○、甲○○
及子○○所辯，均不足採，事證明確，其等此部分犯行，均堪認
定。
貳、被告子○○、丑○○妨害公務之部分：
    被告二人均否認有何妨害公務犯行，被告子○○辯稱：伊並
    未駕駛Ｖ四─三三五九號自小客車衝撞張志文，亦未將自小
    客車停放在ＤＹ─七０八五號車車後以阻擋該車退路，更無
    對蕭宏榮及朱自隆稱：「開車來撞，開車上來撞啦！」等語
    ，被告丑○○，辯稱：伊並未毆打王詔科云云。經查：
  1.證人即本件查緝人員張志文於原審証稱：子○○駕駛一部黑
    色小客車朝伊衝撞過來等語（原審卷一第二七九頁），且有
    其製作之「子○○走私未稅洋煙案」查緝過程報告（相字第
    五五一號卷第六二頁）在卷可考。而本件查緝行動終結之後
    ，證人張志文曾就被告子○○駕駛Ｖ四─三三五九號自小客
    車妨害其執行公務乙事，出聲質問被告子○○，乃被告子○○不僅無道歉或否認之意，並迭聲對證人張志文稱：「是有
    撞到了嗎」；「有撞到嗎」等語，此亦經查緝人員錄影蒐證
    在卷，並經檢察官勘驗無訛，製有勘驗筆錄（偵字第三二九
    號卷第五五頁）在卷可考。由上證據，堪認證人張志文所言
    非虛，足証被告子○○確有駕車衝撞證人張志文，妨害其執
    行公務之行為無訛。
  2.證人李維忠、藍功榮、張志文於原審証稱：被告子○○曾將
    上開Ｖ四─三三五九號自小客車駛至ＤＹ─七０八五號車後
    停放，以阻擋ＤＹ─七０八五號車後撤之路，並曾大聲吆喝
    鼓譟稱：「開車來撞，開車上來撞啦！」（臺語發音）；「
    警察也一樣啦！打給他死啦！」（臺語發音）等語（原審卷
    一第二七○頁，第二七八頁，第二八○頁），再證人即交通
    隊員警黃麗全於另案偵查証稱：在巡邏時，有人來攔車說發
    生事情，我們就去看，有看到Ｖ四─三三五九號車停在ＤＹ
    ─七０八五號車後面，擋住我們去路等語（偵字第三二九號
    卷第五一頁），核與證人倪忠平、李維忠、張志平所分別製
    作之「子○○走私未稅洋煙案」查緝過程報告（相字第五五
    一號卷第五八頁至第六四頁）所載之重要情節相符。足認被
    告子○○確有對正執行公務之員警為強暴行為之事實。
  3.證人李維忠、紹經德、張志文於原審証稱：蕭宏榮在子○○
    吆喝開車來撞後，就駕駛車來撞，並以衝撞、後退、再向前
    衝撞之方式，接續三、四次撞擊等語（第二七○頁，第二七
    三頁，第二八○頁），並有證人倪忠平、李維忠、張志文所
    分別製作之查緝過程報告所載重要情節相符。而前揭Ｋ九─
    三三七三號自小客車及ＤＹ─七０八五號車，經警方事後勘
    查之結果：Ｋ九─三三七三號自小客車之「前保險桿有多處
    凹陷、車前強化防撞桿有多處凹痕、刮擦痕及前車縲絲脫落
    ，前保險桿右側有一處綠色刮擦痕，左側車身前車門處亦有
    一處刮擦痕」；至ＤＹ─七０八五號車則係「車頭正面嚴重
    毀損且車頭前方可見四處散落碎片、餘處所均無明顯撞擊、
    刮擦痕跡，檢視車輛內部排檔桿呈Ｐ檔、手煞車未拉起」；
    「依據Ｋ九─三三七三車前保險桿均勻向後擠壓及車前強化
    防撞上多處凹痕、刮擦痕及轉移油顏色與ＤＹ─七０八五車
    正面撞擊情形，於高度、型態及顏色上均相符，另依現場有
    一堆新落土及ＤＹ─七０八五車頭前方碎片散落情形等綜觀
    之，兩車應曾以正面撞擊，且碰撞次數不止一次所造成」等
    情節，亦有臺北縣政府警察局金山分局九十一年三月八日金
    警刑字第０九一０００二六一二號函檢附之現場勘察報告暨
    相關資料影本乙份可參（資料外放）。參酌上開Ｋ九─三三
    七三號自小客車及ＤＹ─七０八五號車所受車損情況，足認
    上開證人所述，有物証可驗證，堪予採信。
  4.證人藍功榮、王詔科於原審証稱：藍功榮於執行查緝公務之
    過程中，曾遭三、四名姓名、年籍均不詳之成年男子以徒手
    方式圍毆；王詔科趕往現場支援藍功榮之時，除曾遭前揭圍
    毆藍功榮之不詳成年男子共同圍毆外，復曾遭案外人蕭宏榮
    及被告丑○○共同以徒手方式圍毆等語（原審卷一第二七七
    頁，第三三五頁），核與證人李維忠於原審証稱：藍功榮遭
    二、三個人追著打，王紹科跑過去，喊說是警察，也被那二
    、三個打等語（原審卷一第二七○頁），證人紹經德証稱：
    走到BMW車附近，看見藍功榮遭三、四個人圍毆等語（原審
    卷一第二七二頁），證人張志文於原審証稱：有看到有人打
    藍功榮，但比較遠，看不出是誰，有看到二、三人圍毆王詔
    科等語（原審卷一第二八○），除圍毆之人係二、三人或三
    、四人，略有出入外，於均相符，自堪採信。至於圍毆之人
    數，宜以被圍毆者所見為準，蓋其最接近，且感受最深，故
    有關圍毆藍功榮之人數，本院認係三、四名。
  5.被告子○○於子蕭宏榮因證人王詔科之槍擊而身亡後，於查
    緝人員查緝工作尚未完成，且未離開現場之情形下，以徒手
    方式破壞ＤＹ─六七四０號車駕駛座側面玻璃之事實，有證
    人倪忠平提出之報告在卷可參（相字第五五一號卷第五九頁
    ），且有該車之車損照片在卷可憑（原審卷二第三七頁）。
  6.被告子○○、丑○○等於原審雖舉證人易淑月、何建松、戊○○等，以證明渠等並無前揭妨害公務之事實，然查，證人
    易淑月、何建松、戊○○等於原審及偵查中所為證述，或係
    案外人蕭宏榮為王詔科槍擊之末段或片段經過，或係案外人
    蕭宏榮已被證人王詔科之槍擊而倒地之事後情狀，觀諸渠等
    片段之見聞，並不生妨礙或影響本院前揭對於被告子○○、
    丑○○妨害公務之認定。又被告子○○等固迭稱證人王詔科
    因槍擊案外人蕭宏榮乙案，而與渠等間具有利害關係，所言
    不可採云云，惟證人王詔科於偵查中及原審就本案所為之證
    述，或與證人倪忠平、李維忠、藍功榮、張志文等證述之情
    節相符，或有其他客觀情狀可資相佐，而查無瑕疵可指，是
    本院自難徒憑被告前揭空言辯詞，即認證人王詔科所言有何
    偏頗，而不可採。另查緝人員所提「查緝過程報告」，並無
    「顯有不可信之情況」，依刑事訴訟法第一百五十九之四第
    一款規定自得為證據，附此敘明。至辯護人辯稱：依證人趙
    四方、戊○○、朱自隆偵訊、何建松、易淑月於原審所言，
    並無不詳姓名之人三、四，且依所繪現場圖與照片，該三、
    四人不會憑空消失，足証查緝人員所言不實等語，經查：證
    人趙四方本即為本件被告之一，有一定立場，已難期公允，
    何況，證人趙四方於原審稱：偵訊時有警員五人在場，所言
    是不得已等語（原審卷一第一七九頁），顯見其說辭因人而
    異，其反覆之詞，不可信，至證人戊○○於偵訊固稱：我看
    到王（按即王詔科）往斜坡跑，榮（按即蕭宏榮）開車倒下
    來，我距離約二十幾公尺，後來王把榮拉下，並未打架，不
    知有無拉扯，旁邊無人參與等語（偵字第三二九號卷第九二
    頁反面），所見已是片段，且其稱：與子○○是朋友等語（
    同上卷第九三頁），則其立場是否公允，亦堪質疑，何況又
    與前開證人藍功榮所述不符，不足採信，証人朱自隆固於偵
    訊稱：只有王詔科與蕭宏榮二人拉扯，沒有看到其他人參與
    等語（相字卷第三八頁反面），惟其本即為本件被告之一，
    自有一定立場，已難其公允，何況，證人朱自隆於原審稱：
    我看到蕭宏榮與二個人拉扯等語（原審卷第一六六頁），與
    偵訊所言，又不相符，是其說辭不可採，證人何建松於原審
    固稱：看到兩個警察在拉蕭宏榮，斜坡上沒其他人等語（原
    審卷一第二八二頁），惟亦稱：我距離他們十公尺，其他事
    情我沒看到等語（同上卷頁），是人證何建松所見有限，不
    能因此局部所見，率即推翻上開證人藍功榮所言：尚有三四
    名不詳姓名之人之情節，證人易淑月於原審証稱：當天要去
    牽車時，被一部車子擋住，看到蕭宏榮與二人拉扯，我看錶
    大約是十點四十至十點四十五分間，有聽到蕭宏榮說你開槍
    看看，接著就聽到槍聲等語（原審卷一第二八三頁），所言
    主要是蕭宏榮為王詔科槍擊之片段經過，尚難推翻上開證人
    藍功榮所言：尚有三四名不詳姓名之人之情節，至被告子○○以之證明其未開車擋警員，是停易淑月門口乙節，尚難遽
    採，蓋証人並未言明遭何一車牌何種車輛擋住去路。另辯護
    人所提事後所繪現場圖及所攝照片，辯稱：不可能有其他三
    四人參與等語，固是一說，惟乃事後解說，為意見之一，並
    與前開證據不符，尚難採為有利被告之證據。
綜上所述，被告子○○、丑○○所辯，均不可採，事證明確，其
二人此部分犯行亦堪認定。
參、論罪科刑與法律適用：
（一）按行政院固已於九十年十二月二十七日，以臺九十財字第
      ０七五０八三─三號函令公告自九十一年一月一日起，刪
      除「管制物品項目及其數額」之丙項第一款「菸、酒、捲
      菸紙」之管制項目，惟按刑法第二條所謂之「法律」變更
      及刑事訴訟法第三百零二條第四款所謂犯罪後之「法律」
      ，均係指有關刑罰之法律變更而言，刑罰法令以外之法律
      變更及事實變更，均非此處之法律變更，自無上開刑事法
      規之適用。行政院關於管制物品之變更公告，屬行政上為
      適應當時情形所為之事實變更，並非有關刑罰之法律有所
      變更，是其效力自僅及於公告以後之行為，而無溯及既往
      之效力，從而，被告庚○○、甲○○、壬○○、辛○○、
      己○○、子○○於公告（九十一年一月一日）以前之九十
      年十二月二十九日私運前揭未稅洋菸進口逾公告數額之行
      為，自仍有懲治走私條例第二條第一項規定之適用（司法
      院大法官解釋第一０三號參照）；故核被告庚○○、甲○○、壬○○、辛○○、己○○所為，係犯九十一年六月二
      十六日修正前之懲治走私條例第二條第一項之私運管制物
      品進口逾公告數額罪；被告子○○所為，係犯九十一年六
      月二十六日修正前之懲治走私條例第二條第一項之私運管
      制物品進口逾公告數額罪、刑法第一百三十五條第一項妨
      害公務罪；被告丑○○所為，係犯刑法第一百三十五條第
      一項妨害公務罪。
（二）被告行為後，原懲治走私條例第二條第一項：「私運管制
      物品進口、出口逾公告數額者，處七年以下有期徒刑，得
      併科新臺幣二十萬元以下之罰金。」業於九十一年六月二
      十六日修正公布為第二條第一項：「私運管制物品進口、
      出口逾公告數額者，處七年以下有期徒刑，得併科新臺幣
      三百萬元以下罰金。」已提高其罰金額度，比較新舊法，
      以適用舊法較有利於被告等，自應適用九十一年六月二十
      六日修正前之懲治走私條例第二條第一項，附此敘明。
（三）起訴書認被告子○○與丑○○妨害公務部分，係犯刑法第
      一百三十六罪，惟查：刑法第一百三十六條第一項所謂「
      聚眾」，係指由首謀者集合不特定之多數人，且有隨時可
      以增加之情況而言。如已認定人數既已確定，自非隨時可
      以增加之情況，即與刑法第一百三十六條第一項之犯罪構
      成要件不相符合（最高法院92年度台上字第5192號判決意
      旨參照），本件參與妨害公務之人雖有不詳姓名成年人三
      四人，惟其人數既有確定，又無證據足証隨時可增加人員
      ，即與刑法第第一百三十六條第一項之構成要件不符，是
      檢察官所指，顯有誤會，惟起訴事實相同，爰變更法條如
      上。
（四）共犯：(1)被告庚○○、壬○○、甲○○、辛○○、己○○
      、子○○六人，就私運管制物品進口逾公告數額罪部分，
      有犯意之聯絡及行為之分擔；(2)被告子○○與被告丑○○
      、案外人蕭宏榮及其他三、四名姓名年籍不詳之成年男子
      間，就妨害公務部分，有犯意之聯絡及行為之分擔，均分
      別為共同正犯。
（五）罪數關係：被告子○○、庚○○、壬○○、甲○○、辛○○、己○○等，於私運管制物品進口既遂後，再行運送
      走私物品之後續行為，應已為先前之私運管制物品罪所吸
      收，不另論罪。被告子○○於同一場合對數名公務員妨
      害公務，侵害一國家法益，應包括評價為一罪。被告子
      ○○所犯修正前懲治走私條例第二條第一項之私運管制物
      品進口逾公告數額罪及妨害公務罪名間，犯意各別，行為
      互殊，應予分論併罰。
（六）累犯：被告庚○○及甲○○曾有如事實欄一（一）之所載
      之犯罪科刑及刑之執行情形，有本院被告全國前案紀錄表
      在卷可按，其於有期徒刑執行完畢後，五年內再犯有期徒
      刑以上之本罪，為累犯，均應依刑法第四十七條之規定，
      加重其刑。
（七）又刑法第一百三十八條，所謂毀壞公務員職務上掌管物品
      罪，係指該物品公務員本於職務上之關係而掌管之物，始
      克相當，並非泛指一般生活設備，即使巡邏車上之無線電
      等靜態設備亦不屬之，如標有巡邏車之機車，則屬之（最
      高法院七十二年台上字第六九三一號、七十四年台上字第
      六七○號、八十六年台上字第四二八二號，九十二年台上
      字第三三八八號判決意旨參照），本件查緝人員所乘車輛
      並未標示屬何單位，有照片附卷可參，於客觀上難認係公
      務員因職務關係而掌管，何況汽車於現今社會，為生活所
      必要之設備，能否遽認係刑法第一百三十八條之物品，非
      無疑問，是難認被告子○○毀損車輛部份，係犯此項罪名
      ，而應是普通毀損罪，惟未據告訴，故而檢察官亦未起訴
      ，此由起訴書載毀損部分未告訴，可得而知，附此敘明。
肆、有關扣案長壽香菸，係屬仿冒，有台灣菸酒股份有限公司板
    橋營業處函覆本院可參（本院卷第二百九十頁），事涉違反
    商標法，惟被告庚○○、甲○○、壬○○、辛○○、己○○
    及子○○均稱：不知情等語，經查: 本件扣案走私煙多達十
    三萬餘包，而其中長壽煙僅四十包，觀其比例，一般人似難
    從中辨認該長壽煙是否仿冒，是被告等辯稱不知情，與情理
    尚不違背，非不可採信，且無積極證據足証其等知悉該情，
    難認被告等有違反商標法之故意，此部分起訴事實已提及，
    雖未引法條，自當為起訴效力所及，而起訴書似認此部分與
    前揭走私罪部分為裁判上一罪關係，爰不另為無罪諭知。
伍、原審以事證明確，予以論罪科刑，故非無見，惟查：懲治
    走私條例第三條第一項所列之運送「私運管制物品進口、出
    口逾公告數額」走私物品之行為，其本質上為屬同條例第二
    條第一項規定私運管制物品罪之後續行為。故於私運管制物
    品進口既遂後，再行運送走私物品之後續行為，應已為先前
    之私運管制物品罪所吸收，不另論罪，自無再成立運送走私
    物品罪名之餘地（最高法院86年度台覆字第97號，86台上
    1520 號判決意旨參照），原審誤認被告子○○、庚○○、
    壬○○、甲○○、辛○○、己○○亦犯修正前懲治走私條例
    第三條第一項、第三項運送走私物品未遂罪部分（起訴書未
    論此罪）。有關被告子○○與丑○○所犯係刑法第一百三
    十五條第一項之罪，原審誤為同法第一百三十六條，並誤認
    被告子○○亦犯毀壞公務員職務上掌管物品罪。有關仿冒
    白長壽部分，原審漏未說明。均有未洽，被告等上訴否認犯
    行，固均無理由，惟原判決既有前述可議之處，即屬不能維
    持，應由本院將原判決撤銷改判，爰審酌被告子○○、徐竹
    公告之數額，及對關貿秩序之影響；被告子○○於走私犯行
    被查覺之後，不僅未曾萌生悔念，反糾眾妨害查緝人員公務
    之執行，被告丑○○對在場執行查緝公務之員警下手實施強
    暴行為之強度，所生實害非輕等一切情狀，分別量處如主文
    所示之刑，以示懲儆，被告丑○○前未曾受有期徒刑以上刑
    之宣告，有本院被告全國前案紀錄表在卷可考，因一時失慮
    ，始罹刑典，經此審判科刑教訓，信當知所惕警，而無再犯
    之虞，因認所宣告之刑，以暫不執行為適當，爰併諭知被告
    丑○○緩刑五年，以啟自新。扣案之未稅洋煙十三萬三千零
    十包（廠牌、數量均詳如附表所示），為被告庚○○、甲○○、壬○○、辛○○、己○○、子○○所有，且供本件犯罪
    所用之物，應依刑法第三十八條第一項第二款之規定，宣告
    沒收。
陸、被告甲○○及辛○○經合法傳喚，無正當理由不到庭，爰不
    待其陳述逕行判決。
據上論斷，應依刑事訴訟法第三百六十九條第一項前段，第三百
七十一條，第三百六十四條，第二百九十九條第一項前段、第三
百條，修正前懲治走私條例第二條第一項、第十一條，刑法第二
條第一項但書、第二十八條、第一百三十五條第一項、第四十七
條、第五十一條第五款、第七十四條第一項、第三十八條第一項
第二款，罰金罰鍰提高標準條例第一條前段，判決如主文。
本案經檢察官鄭龍照到庭執行職務。
中　　華　　民　　國　　94　　年　　3 　　月　　8 　　日
                  刑事第二十一庭  審判長法  官溫耀源
                                        法  官吳  燦
                                        法  官周政達
以上正本證明與原本無異。
如不服本判決，應於收受送達後十日內向本院提出上訴書狀，其
未敘述上訴之理由者並得於提起上訴後十日內向本院補提理由書
（均須按他造當事人之人數附繕本）。
被告子○○就妨害公務部分，及被告丑○○均不得上訴。
                                        書記官陳菊珍
中　　華　　民　　國　　94　　年　　3 　　月　　8 　　日
附錄：本案論罪科刑法條全文
中華民國刑法第135條
對於公務員依法執行職務時，施強暴脅迫者，處三年以下有期徒
刑、拘役或三百元以下罰金。
意圖使公務員執行一定之職務或妨害其依法執行一定之職務或使
公務員辭職，而施強暴脅迫者，亦同。
犯前二項之罪，因而致公務員於死者，處無期徒刑或七年以上有
期徒刑；致重傷者，處三年以上、十年以下有期徒刑。
修正前懲治走私條例第二條第一項
私運管制物品進口、出口逾公告數額者，處七年以下有期徒刑，
得併科新臺幣二十萬元以下罰金。
附表：
┌──┬────────────────┬───────────────┐
│編號│廠                          牌  │  數                     量   │
├──┼────────────────┼───────────────┤
│一  │Ｄａｖｉｄｏｆｆ  Ｃｌａｓｓｉｃ│一萬八千零五十包              │
├──┼────────────────┼───────────────┤
│二  │Ｄａｖｉｄｏｆｆ  Ｌｉｇｈｔｓ  │四萬二千九百七十包            │
├──┼────────────────┼───────────────┤
│三  │Ｍｉ─Ｎｅ  Ｂｏｘ              │一萬一千二百五十包            │
├──┼────────────────┼───────────────┤
│四  │Ｓｉｌｖｅｒ  Ｓｔａｒｌｅｔ    │六千九百包                    │
├──┼────────────────┼───────────────┤
│五  │Ｓｅｖｅｎ  Ｓｔａｒｓ          │一千二百包                    │
├──┼────────────────┼───────────────┤
│六  │Ｍｉｌｄ  Ｓｅｖｅｎ  Ｌｉｇｈｔ│五千零九十包                  │
│    │ｓ                              │                              │
├──┼────────────────┼───────────────┤
│七  │Ｍｉｌｄ  Ｓｅｖｅｎ            │四萬七千五百十包              │
├──┼────────────────┼───────────────┤
│八  │仿冒長壽淡煙                    │四十包                        │
└──┴────────────────┴───────────────┘
 附註：被告子○○、庚○○、壬○○、辛○○、己○○、甲○○不知八部分長壽係仿冒。
